臺灣臺中地方法院刑事判決
110年度簡上字第424號
上  訴  人  
即  被  告  張崇銘


上列上訴人即被告因違反毒品危害防制條例案件，不服本院中華
民國110年8月13日110年度中簡字第1634號第一審簡易判決（聲
請簡易判決處刑案號：110年度偵字第17796號），提起上訴，本
院管轄第二審之合議庭判決如下：
    主    文
上訴駁回。
    犯罪事實
一、張崇銘明知愷他命為毒品危害防制條例第2條第2項第3款所
    列之第三級毒品，依法不得持有純質淨重5公克以上，仍基
    於持有第三級毒品純質淨重5公克以上之犯意，於民國110年
    4月26日凌晨1時許，在位於臺中市南屯區文心南五路之某公
    園，向真實姓名年籍不詳、暱稱「小陳」之成年男子，以新
    臺幣（下同）5,000元之價格，購入第三級毒品愷他命2包而
    持有之。嗣於同年5月8日晚間7時57分許，騎乘車牌號碼000
    -0000號普通重型機車行經臺中市南區崇倫街與忠明南路交
    岔路口，因行車不穩為警攔查時，其於有偵查犯罪權限之員
    警發覺前，主動交付放在口袋內之上開2包愷他命（含包裝
    袋2只，總純質淨重6.0304公克），經警扣案，並坦承其行
    為而接受裁判。
二、案經臺中市政府警察局第二分局報告臺灣臺中地方檢察署檢
    察官偵查後聲請以簡易判決處刑。
    理    由
一、按被告經合法傳喚，無正當之理由不到庭者，得不待其陳述
    ，逕行判決，刑事訴訟法第371條定有明文。又對於簡易判
    決有不服之上訴，準用上開規定，此觀諸刑事訴訟法第455
    條之1第3項之規定自明。本案上訴人即被告張崇銘（下稱被
    告）經本院合法傳喚，於111年1月6日審理期日無正當理由
    未到庭，有本院送達證書、刑事案件報到單、個人戶籍資料
    （完整姓名）查詢結果及臺灣高等法院在監在押全國紀錄表
    在卷可憑（見本院簡上字卷第133-135頁、第143-145頁），
    本院自得不待其陳述，逕行判決。
二、上揭犯罪事實，業據被告於警詢及偵查中坦承不諱，復於提
    出本案上訴時為認罪之陳述（見本院簡上字卷第23頁），並
    有職務報告、臺中市政府警察局第二分局扣押筆錄、扣押物
    品目錄表、現場及扣案物照片、臺中市政府警察局第二分局
    委託檢驗尿液代號、真實姓名對照表、衛生福利部草屯療養
    院110年5月18日草療鑑字第1100500166號、110年5月21日草
    療鑑字第1100500167號及110年12月20日草療鑑字第1101200
    096號、第0000000000號鑑驗書附卷可稽（見偵字卷第27頁
    、第41-45頁、第49-57頁、第61頁，核交字卷第7-9頁，本
    院簡上字卷第125-127頁），亦有愷他命2包（含包裝袋2只
    ，先後經員警及本院送驗後，總純質淨重為6.0304公克，予
    以更正），足認被告所為任意性自白與事實相符，堪以採信
    。是本案事證業已明確，被告犯行洵堪認定，應依法論科。
三、核被告所為，係犯毒品危害防制條例第11條第5項之持有第
    三級毒品純質淨重5公克以上罪。另按刑法第62條前段規定
    所謂「發覺」，係指有偵查犯罪職權之公務員已知悉犯罪事
    實與犯罪之人而言，即有偵查犯罪權限之機關或人員確知被
    告犯罪或基於確切根據得以對被告產生犯罪之合理懷疑時，
    始足當之，若僅係「單純主觀上之懷疑」，不得謂已發生嫌
    疑（最高法院109年度台上字第1794號、110年度台上字第59
    00號判決意旨參照）。查被告係因行車不穩為警攔查，其當
    場主動交付放在口袋內之愷他命2包與值勤警員等情，業據
    被告於警詢及偵查中供述在卷，亦有職務報告附卷可參（見
    偵字卷第27頁），堪信為真；被告雖有施用第三級毒品之前
    案，惟施用第三級毒品行為本不構成刑事犯罪，員警攔查之
    初尚不知悉被告持有第三級毒品情事，難認員警有何足以合
    理懷疑被告持有逾量第三級毒品而構成犯罪之依據，被告於
    職司偵查犯罪權限之員警尚不確知其行為前，主動取出、交
    付愷他命2包，且始終坦承本案犯行，應符合刑法第62條前
    段關於自首之要件，復綜合刑法第62條規定之立法意旨、本
    案情節及被告所為對於犯罪查緝之貢獻等情，依前揭規定減
    輕其刑。
四、上訴駁回之理由
  ㈠被告上訴意旨略以：被告前因違反貪污治罪條例案件，經法
    院判決判處有期徒刑7月，緩刑3年確定（下稱前案），目前
    尚在緩刑期間。而被告於前案判決確定後奉公守法，在汽車
    公司擔任業務人員，且須扶養無工作能力、資力之父母，倘
    因本案致前案緩刑宣告遭撤銷，屆時被告之父母生活必陷入
    困境、被告工作中斷，嗣出監執行完畢必難以回復原本生活
    ，故請求量處拘役之刑度等語。
  ㈡按法院諭知有期徒刑之主刑時，其範圍係2月以上15年以下，
    遇有加重減輕時，得減至2月未滿，或加至20年；有期徒刑
    、拘役、罰金減輕者，減輕其刑至2分之1，刑法第33條第3
    款、第66條本文分別定有明文。次按持有第三級毒品純質淨
    重5公克以上者，處2年以下有期徒刑，得併科新臺幣20萬元
    以下罰金，此為毒品危害防制條例第11條第5項所明定，主
    刑種類不包含拘役，故被告所為本案犯行經依刑法第62條前
    段規定減輕其刑後，法定最低刑度為「有期徒刑1月以上」
    ，仍以有期徒刑為限，不得為拘役之宣告。原審以被告前開
    犯行事證明確，審酌被告正值青壯年，明知毒品對國民健康
    危害甚鉅，竟漠視法令禁止規範，非法持有第三級毒品愷他
    命達純質淨重5公克以上，戕害自己身心健康，並影響社會
    治安，及被告犯後始終坦承犯行，態度良好，非無悔意，其
    自陳持有之第三級毒品係供給自己施用之犯罪動機、目的、
    查獲持有之毒品數量、前科素行、智識程度、經濟與家庭生
    活狀況等一切情狀，判處有期徒刑3月，如易科罰金，以1,0
    00元折算1日，並就扣案之愷他命2包及沾染微量毒品且難以
    完全析離之各包裝袋，依刑法第38條第1項規定宣告沒收，
    核其認事用法均無違誤，已就本案說明其量刑審酌之根據，
    尚無何違反經驗法則、論理法則、比例原則，或有何其他逾
    越法律所規定範圍，或濫用權限之違法情事，況依被告所具
    備之智識程度、工作經驗，其明知前案緩刑宣告之存在，於
    緩刑期間內本應謹言慎行，避免可能構成犯罪之行為，其購
    入而持有扣案之毒品時，已可預見倘遭查獲將造成其前案緩
    刑宣告陷於被撤銷之風險，進而影響其所述之人、事，若確
    有顧念須扶養之雙親及其工作、生活，更應該杜絕任何非法
    之事物，惟其捨此不為而犯本案犯行，實值非議，原審量刑
    亦屬妥適，宣告沒收之愷他命2包業已扣案而得以特定，總
    純質淨重數並經本院更正如前，無不利於被告之情形，其間
    所存極微差異尚不足影響原審認事用法及量刑之合法性及妥
    適性，應予維持。被告上訴請求撤銷改判拘役云云，顯無理
    由，應予駁回。
據上論斷，應依刑事訴訟法第455條之1第1項、第3項、第368條
、第371條，判決如主文。
本案經檢察官林宏昌聲請簡易判決處刑，檢察官林明誼到庭執行
職務。
中　　華　　民　　國　 111  　年　　1 　　月　　20　　日
　　　　　　　　　刑事第十五庭  審判長法　官  簡佩珺
                                      法  官  湯有朋
                                      法  官  鄭咏欣 
以上正本證明與原本無異。
不得上訴。
                                     書記官  施佑諭      
中　　華　　民　　國　  111   年　　1    月　 　20　日 
附錄本案論罪科刑法條：
毒品危害防制條例第11條
持有第一級毒品者，處三年以下有期徒刑、拘役或新臺幣三十萬
元以下罰金。
持有第二級毒品者，處二年以下有期徒刑、拘役或新臺幣二十萬
元以下罰金。
持有第一級毒品純質淨重十公克以上者，處一年以上七年以下有
期徒刑，得併科新臺幣一百萬元以下罰金。
持有第二級毒品純質淨重二十公克以上者，處六月以上五年以下
有期徒刑，得併科新臺幣七十萬元以下罰金。
持有第三級毒品純質淨重五公克以上者，處二年以下有期徒刑，
得併科新臺幣二十萬元以下罰金。
持有第四級毒品純質淨重五公克以上者，處一年以下有期徒刑，
得併科新臺幣十萬元以下罰金。
持有專供製造或施用第一級、第二級毒品之器具者，處一年以下
有期徒刑、拘役或新臺幣十萬元以下罰金。